【裁判字號】    92,訴,1100
【裁判日期】    920702
【裁判案由】    毒品危害防制條例
【裁判全文】
臺灣高雄地方法院刑事判決                        九十二年度訴字第一一號
    公  訴  人  臺灣高雄地方法院檢察署檢察官
    被      告  甲○○
右列被告因違反毒品危害防制條例案件，經檢察官提起公訴（九十二年度毒偵字第一
五二號），及移
    主  文
甲○○連續施用第一級毒品，累犯，處有期徒刑捌月。扣案之殘留海洛因之塑膠鏟子
貳支、殘渣袋貳個及殘留甲基安非他命之吸食器壹支均沒收銷燬之。
被訴施用第二級毒品部分無罪。
    事  實
一、甲○○前因施用毒品案件，經本院裁定送觀察、勒戒後，認無繼續施用毒品傾向
    ，由臺灣高雄地方法院檢察署檢察官於民國八十八年十月二十九日，以八十八年
    度偵字第一三九七六號處分不起訴確定在案。甲○○又因施用毒品案件，經本院
    再裁定送觀察、勒戒後，認為有繼續施用毒品傾向，除經本院裁定令入戒治處所
    施以強制戒治外，並經本院於八十九年七月三十一日，以八十九年度旗簡字第七
    ○號判處有期徒刑六月確定，並於九十一年四月十五日易科罰金執行完畢。詎甲
    ○○猶不思悔改，明知海洛因業經公告列為毒品防害防制條例第二條第二項之第
    一級及第二級毒品，不得非法持有、施用，竟仍基於施用第一級毒品海洛因之概
    括犯意，連續於九十一年十月五日十一時四十五分許（起訴書所載之十一時許為
    經警查獲之時間，非採尿之時間）及九十二年四月二日十三時五十分許採集尿液
    時起回溯二十四小時內之某時，在不詳地點施用第一級毒品海洛因。嗣先於九十
    一年十月五日十一時許，因警前往高雄縣美濃鎮○○路十九巷二二號查緝通緝犯
    時，發現其亦在現場，經其同意後採尿送驗而查獲。再於九十二年四月二日十二
    時許，因案遭通緝，為警在上開永安路住處逮捕，經警採集其尿送驗而查獲，並
    在該處扣得殘留第一級毒品海洛因之塑膠鏟子二支、殘渣袋二個、殘留甲基安非
    他命之吸食器一支。
二、案經高雄縣政府警察局旗山分局移送台灣高雄地方法院檢察署檢察官偵查起訴及
    移送併辦。
    理  由
壹、有罪部分：
一、訊據被告甲○○對於右揭犯罪事實均矢口否認，辯稱：伊只有吸食安非他命，未
    施用海洛因云云，然查：
（一）被告前因施用毒品案件，經觀察、勒戒後，認無繼續施用毒品之傾向，由臺灣
      高雄地方法院檢察署檢察官於八十八年十月二十九日，以八十八年度偵字第一
      三九七六號不起訴處分確定在案，嗣被告復因施用毒品案件，經觀察、勒戒後
      ，認有繼續施用毒品之傾向，先送強制戒治，並由臺灣高雄地方法院檢察署檢
      察官提起公訴，而由本院旗山簡易庭，以八十九年度旗簡字第七○號判處有期
      徒刑六月確定之事實，有本院刑事簡易判決書、台灣高等法院被告全國前案紀
      錄表及刑案資料查註紀錄表各一份在卷可查。是被告於涉本案之前，業已二犯
      施用毒品甚明。
（二）且被告分別於九十一年十月五日、九十二年四月二日經警查獲當日所採集之尿
      液，經送驗結果均呈嗎啡陽性反應，有高雄縣政府衛生局九十一年十一月二十
      七日９１煙檢字第一九三一號、九十二年四月十七日９２煙檢字第五六五號煙
      毒尿液檢驗成績書各一紙在卷可按。又經本院將上開尿液送複驗結果，仍均係
      呈嗎啡陽性反應，有高雄醫學大學附設中和紀念醫院九十二年五月二十九日編
      號0000－000號及九十二年六月九日編號９２０６－２６號濫用藥物尿
      液檢驗報告各一紙在卷可稽。又人體投與海洛因後，迅速水解轉變為嗎啡，再
      循嗎啡之代謝途徑，排出體外，百分之五十以上於八小時內，自尿中排出，百
      分之九十於二十四小時內，自尿中排出等情，業據行政院衛生署藥物食品檢驗
      局以（八○）藥檢壹字第○五六九五四號函闡釋明確。再若以氣相層析質譜儀
      法（ＧＣ／ＭＳ）作藥物及其代謝產物之定性及定量分析，幾乎不會有偽陽性
      反應產生，亦經臺北榮民總醫院八十三年四月七日以八三北總內字第三○五九
      號函示明確，從而，本件被告之尿液既經本院送請複驗而以氣相層析質譜儀法
      檢驗，仍係呈嗎啡陽性反應，可知被告確有於上開為警查獲時點回溯二十四小
      時內之某時施用第一級毒品無誤。
      綜上所述，被告確於二犯施用毒品後，再為連續施用本案第一級毒品海洛因之
      犯行，其所辯並不足採，事證已屬明確，其犯行已堪認定。
二、查海洛因分屬毒品危害防制條例第二條第二項第一款所規定之第一級毒品，核被
    告所為，係犯毒品危害防制條例第十條第一項施用第一級毒品罪。被告持有毒品
    ，復進而施用，其持有毒品之低度行為，為施用毒品之高度行為所吸收，不另論
    罪。被告先後二次施用第一級毒品之犯行，時間緊接，所犯構成要件相同，顯係
    基於概括犯意為之，為連續犯，依刑法第五十六條規定，以一罪論，並加重其刑
    。至被告於九十二年四月二日十三時五十分許回溯二十四小時內某時之施用第一
    級毒品之犯行，公訴意旨雖未論及，但與其所指於該日施用第二級毒品之犯行有
    連續犯之裁判上一罪之關係，應為起訴效力所及，本院自應併予審判，附此敘明
    。被告前曾因違反毒品危害防制條例案件，經本院判處有期徒刑六月確定，並於
    九十一年四月十五日易科罰金執行完畢，有台灣高等法院被告全國前案紀錄表一
    紙在卷可按，其受有期徒刑執行完畢，於五年以內再犯本件最重本刑為有期徒刑
    以上之罪，為累犯，應依刑法第四十七條之規定，加重其刑，並依法遞加重之。
    爰審酌被告之犯罪、目的、手段、品行、智識程度及前已有施用毒品之犯行，並
    經強制戒治後，竟又再度施用，顯見其意志力不堅，且對身體健康所生之危害與
    犯罪後未能坦承犯行，惟態度良好等一切情狀，量處如主文所示之刑，以資懲儆
    。至扣案之塑膠鏟子二支及殘渣袋二個，經檢驗均有第一級毒品海洛因之反應，
    有高雄醫學大學附設中和紀念醫院九十二年五月二十七日編號0000－000
    號及同日編號0000－000號檢驗報告各一紙在卷足憑，業已難與第一級毒
    品海洛因析離，而吸食器一支，經檢驗有第二級毒品甲基安非他命之反應，亦有
    該院編號0000－000號檢驗報告一紙在卷可稽，業已難與第二級毒品甲基
    安非他命析離，均係屬毒品，雖被告否認為其所為，惟不問屬於犯人與否，均應
    依毒品危害防制條例第十八條第一項前段規定，沒收銷燬之。至扣案之針筒一支
    ，經本院送驗後未有何毒品反應，有高雄醫學大學附設中和紀念醫院九十二年五
    月二十七日編號0000－000號檢驗報告一紙在卷可稽（刑事卷第三一頁）
    ，爰不予宣告沒收，併此敘明。
貳、無罪部分：
一、公訴意旨另以：被告另於九十一年十月五日十一時回溯二十四小時內之某時，在
    高雄縣美濃鎮○○路十九巷二十二號施用第二級毒品安非他命，因認被告所為尚
    涉有違反毒品危害防制條例第十條第一項、第二項之施用第二級毒品罪嫌。
二、按「犯罪事實應依證據認定之，無證據不得推定其犯罪事實」，刑事訴訟法第一
    百五十四條定有明文。又認定犯罪事實所憑之證據，雖不以直接證據為限，間接
證據亦包括在內；然而無論直接或間接證據，其為訴訟上之證明，須於通常一般
    之人均不致有所懷疑，而得確信其為真實之程度者，始得據為有罪之認定（最高
    法院七十六年度台上字第四九八六號判例參照）。
三、本件公訴人認被告有施用第二級毒品安非他命犯行，無非係以上揭事實業據被告
    坦承，且有高雄縣政府衛生局出具之前揭煙毒尿液檢驗成績書一紙附卷可稽為其
    主要依據。
四、然被告於九十一年十月五日，經警採集其尿液送請檢驗結果，尿液雖係呈甲基安
    非他命陽性反應，有前開高雄縣政府衛生局九十一年十一月二十七日９１煙檢字
    第一九三一號煙毒尿液檢驗成績書一紙在卷可按，然經本院將上開該尿液再送往
    高雄醫學大學附設中和紀念醫院，以更為精密之氣相層析質譜儀分析法（ＧＣ／
    ＭＳ）複驗結果，該尿液係呈現「安非他命」、「甲基安非他命」陰性反應，有
    該院九十二年五月二十九日編號0000－000號濫用藥物尿液檢驗報告一紙
    在卷可稽（刑事卷第三八頁）。又上開氣相層析質譜儀分析法（ＧＣ／ＭＳ）較
    高雄縣政府衛生局所使用之免疫學分析法、ＴＯＸＩ─ＬＡＢ方法等檢驗方法，
    應較屬精確可信，已如前述。從而，被告之尿液依氣相層析質譜儀分析法（ＧＣ
    ／ＭＳ）複驗結果，既呈「安非他命」、「甲基安非他命」陰性反應，實無法僅
    以上開高雄縣政府衛生局煙毒尿液檢驗成績書做為被告於九十一年十月五日回溯
    二十四小時內之某時，在不詳地點施用第二級毒品之佐證。綜上所述，被告是否
    確有施用第二級毒品及甲基安非他命之犯行，本院認為仍存有合理之懷疑，尚未
    到達確信其為真實之程度。此外，復查無其他積極證據足資認定被告確為該犯行
    ，揆諸首揭法律規定與判例意旨，既不能證明被告犯罪，本院自應為無罪判決之
    諭知。
五、又本件前揭被訴施用第二級毒品部分既已為被告無罪之諭知，則與臺灣高雄地方
    法院檢察署檢察官移送併案審理之被告另涉施用第二級毒品案件部分（九十二年
    度毒偵字第二○七七號），自無裁判上一罪關係，應退由檢察官另行處理，附此
    敘明。
據上論斷，應依刑事訴訟法第二百九十九條第一項前段、第三百零一條第一項，毒品
危害防制條例第十條第一項、第十八條第一項前段，刑法第十一條、第五十六條、第
四十七條，判決如主文。
本案經檢察官楊碧瑛到庭執行職務。
中      華      民      國      九十二      年      七    月    二    日
                            臺灣高雄地方法院刑事第三庭
                                      法  官  楊  宗  翰
右正本證明與原本無異。
如不服本判決，應於判決送達後十日內，向本院提出上訴狀。
                                      書記官  陳  怡  真
中      華      民      國      九十二      年      七    月    七    日
附錄本判決論罪之法條：
毒品危害防制條例第十條第一項
    施用第一級毒品者，處六月以上五年以下有期徒刑。


司法院資訊處製作；財團法人民間司法改革基金會備份。
